【裁判字號】    95,上更(二),595
【裁判日期】    951128
【裁判案由】    違反藥事法
【裁判全文】
臺灣高等法院刑事判決             95年度上更(二)字第595號
上  訴  人
即  被  告  甲○○原名陳珠麗.
上列上訴人因違反藥事法案件，不服臺灣桃園地方法院89年度訴
字第338號，中華民國89年7月7日第一審判決（起訴案號：臺灣
桃園地方法院檢察署89年度偵字第2129號），提起上訴，經最高
法院第2次發回更審，本院判決如下：
    主  文
原判決撤銷。
甲○○共同輸入禁藥，累犯，處有期徒刑肆月。
    事  實
一、甲○○（原名陳珠麗）前於民國86年間犯相姦罪，經臺灣板
    橋地方法院以民國86年11月28日86年度易字第6787號判決判
    處有期徒刑4月，如易科罰金以銀元300元折算1日，經本院
    以87年5月12日87年度上易字第1264號判決駁回上訴而確定
    ，於87年8月24日易科罰金執行完畢。
二、甲○○於89年1月3日下午11時許，在泰國曼谷不詳名稱飯店
    ，有泰國籍通曉中文之不詳姓名年籍成年男子，委請其利用
    翌日搭乘飛機返回臺灣機會，攜帶如附表所示禁藥入境臺灣
    ，允諾事成給與新臺幣（下同）3萬元為酬。甲○○明知上
    開藥物來源不明，未有完整標示及包裝，種類繁多，數量龐
    大，該男子又未提出任何輸入藥物許可證等文件，應為禁藥
    ，即中央衛生主管機關行政院衛生署公告禁止製造、調劑、
    輸入、輸出、販賣或陳列之毒害藥品，或未經該署核准擅自
    輸入之藥品。甲○○為貪圖利益，竟予應允，而與該男子共
    同基於輸入禁藥之犯意聯絡，予以收下，分別放置於託運行
    李2大件中，於翌日即89年1月4日，自泰國曼谷，搭乘飛機
    返回臺灣。甲○○於同日晚間10時40分許，與上開藥物一起
    返抵臺灣桃園國際機場，而輸入禁藥。旋在機場入境檢查室
    ，為內政部警政署航空警察局警員會同財政部臺北關稅局人
    員，在機場入境檢查室，檢查託運行李時查獲，並扣得上開
    藥物，及不含藥品成分之藍色有Ｙ字樣糖衣錠1800公克、咖
    啡色有Ｔ.ov. 字樣糖衣錠2700公克。上開藥物，經行政院
    衛生署藥物食品檢驗局檢驗結果，編號1含有經行政院衛生
    署公告禁止製造、調劑、輸入、輸出、販賣或陳列之毒害藥
    品Phentermine成分，編號2至7則為未經該署核准擅自輸入
    之藥品。
三、案經內政部警政署航空警察局移送臺灣桃園地方法院檢察署
    檢察官偵查起訴。
    理  由
一、上揭上訴人即被告甲○○自泰國輸入禁藥之事實，有(一)中華
    民國入境旅客申報單（旅客陳珠麗）影本、旅客入出境紀錄
    查詢（旅客陳珠麗）影本、藥物照片、行李照片、臺北關稅
    局扣押貨物、運輸工具收據及搜索筆錄（見偵字第2129號卷
    第18頁至第26頁），在卷可稽，及經警查獲之如附表所示禁
    藥，扣案可資佐證。(二)如附表所示藥物，經行政院衛生署藥
    物食品檢驗局檢驗結果，均含如附表備註欄所示西藥成分，
    有該局89年1月18日藥檢壹字第8900276號、89年11月13日藥
    檢壹字第8916439號檢驗成績書在卷可按（見偵字第2129 號
    卷第5頁至第7頁、上訴字第8914號卷第23、24頁）。(三)編號
    1藥物所含成分Phentermine為安非他命類藥品，但與毒品危
    害防制條例所稱第二級毒品安非他命係不同化學物質，目前
    未納入該條例所稱毒品規範，因無醫療用途，業經行政院署
    69年12月8日衛署藥字301124號公告為禁止使用之藥品，屬
    藥事法第22條第1項第1款所稱禁藥，並於88年12月8日經行
    政院公告列入管制藥品管理條例所稱第四級管制藥品第53項
    ，有行政院衛生署89年1月24日衛署藥字第89004728號函（
    見偵字第2129號卷第2、3頁）、行政院衛生署管制藥品管理
    局89年12月12日管證字第90038號函在卷可據（見上訴字第
    3139號卷第27頁）；編號2至7所含西藥成分Diazepam、Bis
    acodyl、Hydrochlorothiazide，均經行政院衛生署分別核
    發藥品許可證，惟所查獲藥品並無完整包裝，無法鑑定是否
    與該署核發之藥品許可證者相同，除非能證明相同，否則為
    未經核准擅自輸入，屬藥事法第22條第1項第1款所稱禁藥，
    有行政院衛生署89年11月16日衛署藥字第089027873號函附
    卷可按（見上訴字第3139號卷第21頁）。(四)被告在泰國受不
    詳姓名年籍男子之託，以3萬元代價，自泰國攜帶扣案藥物
    至臺灣等情，迭據被告於警詢、檢察官訊問及原審自白不諱
    （見偵字第2129號卷第13、14頁、核退字第86號卷第3、4
    頁、原審卷二第32頁至第34頁）。(五)如附表所示藥物，於查
    獲時雖經秤重，然僅為毛重，於送本院贓物庫時，重為秤重
    ，並逐一更正，有卷附扣押物品清單可按（見上訴字第3139
    號卷第13頁），應以更正後之重量為正確可取，爰以之為據
    ，併予敘明。
二、被告於89年1月4日以前即出入國境頻繁，有卷附被告出入境
    紀錄可憑（見原審卷一第9頁），其對攜帶藥物入境之限制
    規定，例如藥事法第22條及中央衛生主管機關依藥事法第22
    條第2項授權訂定之旅客或船舶、航空器服務人員攜帶少量
    自用藥物進口限量表（已於93年4月16日廢止）等，應有相
    當認識。而如附表所示藥物來源不明，未有完整標示及包裝
    ，種類繁多，數量龐大，被告所稱不詳姓名年籍男子又未提
    出任何輸入藥物許可證等文件，已十分可疑，且如非涉有不
    法，豈會允諾給予3萬元報酬。被告攜帶明顯超過許可攜帶
    少量入境種類及數量之不明藥物返臺，於入境時又未主動申
    報，意圖矇混僥倖過關，其有輸入禁藥之故意，堪以認定。
三、被告雖辯稱：我攜帶入境被查獲之藥物，係在泰國購買供自
    己減肥服用，我以為是健康食品，並不知道係禁藥。我以前
    供述受託攜帶，有3萬元報酬，係擔心牽累同行友人，所為
    不實供述等語。惟查，被告攜帶之藥物有9種之多，數量逾1
    萬公克，如係單純供自己減肥使用，衡情何至於如此。次查
    ，不論供述藥物係供自己服用，或自己受託攜帶返臺，均不
    致於牽連同行友人，被告所辯其迭次於警詢、檢察官訊問及
    原審為不實自白緣由，反於事理。再查，被告有輸入禁藥之
    故意，已如前述，被告空言否認，無由採取。又查，依藥事
    法第22條第2項授權訂定之旅客或船舶、航空器服務人員攜
    帶少量自用藥物進口限量表（已於93年4月16日廢止）規定
    ，攜帶不屬該表未列舉之自用藥物，須憑醫院、診所之證明
    ，每種以2瓶（盒）為限，合計以不超過6種為原則。被告既
    非自用，又無醫院或診所之證明，又遠遠超過限量，自不合
    於藥事法第22條第1項第2款、第2項攜帶自用藥物進口規定
    。綜上，被告所辯乃卸責之詞，洵不足採。
四、核被告所為，係犯93年4月21日修正公布前藥事法第82條第1
    項之輸入禁藥罪。被告行為後，藥事法第82條第1項於93年4
    月21日修正公布，提高其法定刑，修正後規定並非有利於被
    告，依刑法第2條第1項規定，應適用修正前規定論處。被告
    與泰國籍不詳姓名年籍成年男子間，有犯意之聯絡，及行為
    之分擔，應論以共同正犯。被告行為後，刑法於94年2月2日
    修正公布，95年7月1日施行，對照修正前後刑法第47條累犯
    之規定，就故意再犯有期徒刑以上之罪者，均應構成累犯並
    加重其刑，新、舊法並無不同，依刑法第2條第1項規定，比
    較新、舊法結果，應適用修正前刑法第47條累犯之規定。被
    告有事實欄一所示犯罪科刑及執行情形，有本院被告前案紀
    錄表在卷可據，其於受有期徒刑之執行完畢後，5年內再犯
    本件有期徒刑之罪，應論以累犯，並加重其刑。
五、原審以被告罪證明確，據以論罪科刑，固非無見，惟(一)被告
    行為後，藥事法第82條已經修正，原判決未及為法律之比較
    適用，尚有未合。(二)除附表所示藥物外，被告同時攜帶入境
    之藍色有Ｙ字樣糖衣錠1800公克、咖啡色有Ｔ.ov. 字樣糖
    衣錠2700公克，經鑑定結果，並不含藥物成分（詳如後述）
    ，原判決就該糖衣錠認定為禁藥，一併予以論罪，即有違誤
    。被告仍執前詞，否認犯罪，指摘原判決不當，提起上訴，
    雖無可取，但原判決既有上開可議之處，即屬無可維持，本
    院應予撤銷改判。
六、本院審酌被告貪圖利益，不惜輸入禁藥，危害國民健康，惟
    其所輸入禁藥尚未流入市面，未生實際藥害，犯罪情節尚非
    重大。被告事後翻異前供，飾詞圖卸，犯罪後態度並非良好
    ，及被告之素行、犯罪之手段等一切情狀，量處有期徒刑4
    月。
七、按禁藥經海關為沒收處分，依司法院院字第2832號解釋，法
    院自不得就海關已沒收處分之物，更為沒收之諭知（最高法
    院62年12月11日62年度第4次刑庭庭長會議決議參照）。扣
    案之如附表所示禁藥，經財政部臺北關稅局以92年2月11日
    91年第00000000號處分書為沒入處分，有處分書影本在卷可
    稽（見上更(二)字第595號卷第17頁），依上開說明，本院自
    無庸諭知沒收，併予說明。
八、公訴意旨略以：被告於上揭時、地，同時攜帶藍色有Ｙ字樣
    糖衣錠1820公克（重為秤重係1800公克）、咖啡色有Ｔ.ov.
    字樣糖衣錠2760公克（重為秤重係2700公克）返臺，因認此
    部分亦涉有輸入禁藥罪嫌等語。惟查，上開2種糖衣錠於偵
    查中，經行政院衛生署藥物食品檢驗局檢驗結果，即未檢定
    出含有Caffeine等多種西藥成分，有卷附該局89年1月18日
    藥檢壹字第8900276號檢驗成績書影本足憑（見偵字第2129
    號卷第5、6頁），並無證據證明其為禁藥。既不能證明被告
    攜帶該2種糖衣錠有犯輸入禁藥罪，原應諭知被告此部分無
    罪之判決，但檢察官認為此部分與上開有罪部分，係單純一
    罪關係，爰不另為無罪之諭知，併此說明。
據上論斷，應依刑事訴訟法第369條第1項前段、第364條、第299
條第1項前段，93年4月21日修正公布前藥事法第82條第1項，刑
法第2條第1項前段、修正前刑法第11條前段、第28條、第47條、
，判決如主文。
本案經檢察官許睦坪到庭執行職務。
中    華    民    國    95    年    11    月    28    日
                  刑事第十三庭審判長法  官  曾德水
                                    法  官  王炳梁
                                    法  官  李錦樑
以上正本證明與原本無異。
如不服本判決，應於收受送達後10日內向本院提出上訴書狀，其
未敘述上訴之理由者並得於提起上訴後10日內向本院補提理由書
（均須按他造當事人之人數附繕本）。
                                    書記官  吳金來
中    華    民    國    95    年    11    月    28    日
附錄論罪科刑法條：
93年4月21日修正公布前藥事法第82條第1項。
製造或輸入偽藥或禁藥者，處七年以下有期徒刑，得併科新臺幣
十五萬元以下罰金。犯前項之罪，因而致人於死者，處無期徒刑
或七年以上有期徒刑，致重傷者，處三年以上十年以下有期徒刑
。
第一項之未遂犯罰之。
┌───┬───────┬────┬─────────┐
│編  號│ 品      名   │ 重  量 │ 備            註 │
├───┼───────┼────┼─────────┤
│  1   │ 藍白膠囊     │4000公克│一、含Phentermine │
│      │              │        │    西藥成分。    │
│      │              │        │二、藥事法第22條第│
│      │              │        │    1項第1款。    │
├───┼───────┼────┼─────────┤
│  2   │ 青色錠（即鐵 │        │一、含Diazepam西藥│
│      │ 灰色糖衣錠） │1490公克│    成分。        │
│      │              │        │二、藥事法第22條第│
│      │              │        │    1項第2款。    │
├───┼───────┼────┼─────────┤
│  3   │ 藍色錠       │384公克 │一、含Diazepam西藥│
│      │              │        │    成分。        │
│      │              │        │二、藥事法第22條第│
│      │              │        │    1項第2款。    │
├───┼───────┼────┼─────────┤
│  4   │ 粉紅色錠     │894公克 │一、含Bisacodyl   │
│      │              │        │    西藥成分。    │
│      │              │        │二、藥事法第22條第│
│      │              │        │    1項第2款。    │
├───┼───────┼────┼─────────┤
│  5   │ 白色錠       │355公克 │一、含Bisacodyl   │
│      │              │        │    西藥成分。    │
│      │              │        │二、藥事法第22條第│
│      │              │        │    1項第2款。    │
├───┼───────┼────┼─────────┤
│  6   │ 紫色錠       │1100公克│一、含Diazepam西藥│
│      │              │        │    成分。        │
│      │              │        │二、藥事法第22條第│
│      │              │        │    1項第2款。    │
├───┼───────┼────┼─────────┤
│      │ 淡青色錠（即 │        │一、含Hydrochlorot│
│  7   │ 淺藍色菱形錠 │1250公克│    hiazide西藥成 │
│      │ ）           │        │    分。          │
│      │              │        │二、藥事法第22條第│
│      │              │        │    1項第2款。    │
└───┴───────┴────┴─────────┘


司法院資訊處製作；財團法人民間司法改革基金會備份。
